臺灣苗栗地方法院刑事判決　　　　　　　100年度易字第233號
公　訴　人　臺灣苗栗地方法院檢察署檢察官
被　　　告　唐利民
選任辯護人　張智宏律師
上列被告因過失致死案件，經檢察官提起公訴（99年度偵字第
4830號），本院判決如下：
    主  文
唐利民無罪。
    理  由
一、公訴意旨略以：被告唐利民於民國99年4 月1 日18時許，與
    友人劉妍慧、陳莉緹、劉添豪等人，在苗栗縣竹南鎮黃昏市
    場旁之方師傅餐廳聚餐，餐後約於同日21時許，一同到附近
    之茗賞情PUB 唱歌同樂，期間並均有飲酒，嗣於同日23時47
    分許，由劉添豪駕駛車號5702-YV 號自用小客車，並由陳莉
    緹駕駛車號LQ-3993 號自用小客車搭載劉妍慧及被告，先後
    抵達苗栗縣頭份鎮○○里○○○街96號之亞曼尼汽車旅館，
    由劉添豪付帳租用203 及205 號房間，費用共約新臺幣（下
    同）2000元後，劉添豪將車停放在205 號房1 樓車庫內，陳
    莉緹則將車輛停放在203 號房1 樓車庫內，被告與劉妍慧一
    同在203 號房2 樓休息，陳莉緹則與劉添豪一同到隔鄰（中
    間間隔303 及305 號房）205 號房休息。約於翌日凌晨0 時
    5 分許，被告因不明原因與劉妍慧間發生爭執拉扯推擠，不
    慎將劉妍慧推落，劉妍慧自203 號房2 樓樓梯跌落至1 樓樓
    梯口，受有左後側頭部受傷、顱骨骨折、顱內出血和對衝性
    腦挫傷，經送醫後，仍於同月7 日20時46分許，因中樞神經
    休克傷重不治死亡，因認被告涉犯刑法第276 條第1 項之過
    失致人於死罪嫌等語。
二、按犯罪事實應依證據認定之，無證據不得認定犯罪事實；又
    不能證明被告犯罪者，應諭知無罪之判決，刑事訴訟法第
    154 條第2 項、第301 條第1 項分別定有明文。復按刑事訴
    訟法上所謂認定犯罪事實之證據，係指足以認定被告確有犯
    罪行為之積極證據而言，如未能發現相當證據或證據不足以
    證明，自不能以推測或擬制之方法，以為裁判基礎（最高法
    院29年上字第3105號及40年台上字第86號分別著有判例可資
    參照）。又認定不利於被告之事實，須依積極證據，茍積極
    證據不足為不利被告之認定時，即應為有利於被告之認定，
    更不必有何有利之證據；另認定犯罪事實所憑之證據，雖不
    以直接證據為限，間接證據亦包括在內；然而無論為直接證
    據或間接證據，其為訴訟上之證明，須於通常一般人均不致
    有所懷疑，而得以確信其為真實之程度者，始得據為有罪之
    認定，倘其證明尚未達到此一程度，而有合理性懷疑之存在
    時，事實審法院復已就其心證上理由予以闡述，敘明其如何
    無從為有罪之確信，因而為無罪之判決者，亦不得遽以自己
    片面之觀點，遽指其為違法（最高法院30年上字第816 號及
    76年台上字第4986號亦分別著有判例足資參照）。又其以情
    況證據（即間接證據）斷罪時，尤須基於該證據在直接關係
    上所可證明之他項情況事實，本乎推理作用足以確證被告有
    罪，方為合法，不得徒憑主觀上之推想，將一般經驗上有利
    被告之其他合理情況逕予排除（最高法院32年上字第67號判
    例意旨亦可參照）。
三、公訴人認被告唐利民涉犯刑法第276 條第1 項過失致人於死
    罪嫌，無非係以被告唐利民之供述、告訴人林筱芬之指述、
    證人陳莉緹、劉添豪、盧品丞之證述、亞曼尼汽車旅館203
    號房現場照片、現場圖及位置圖、亞曼尼汽車旅館結帳交班
    表、救護紀錄表影本1 份、童綜合醫院一般診斷書及所附之
    病歷摘要1 份、被告使用之門號0000000000號行動電話之通
    聯紀錄及語音留言譯文、內政部警政署刑事警察局99年5 月
    3 日刑醫字第0990050898號鑑定書、臺灣苗栗地方法院檢察
    署相驗筆錄、相驗屍體證明書、相驗及解剖照片、法務部法
    醫研究所99年7 月1 日法醫理字第0990002368號函及所附之
    解剖報告書、鑑定報告書、內政部警政署刑事警察局99年11
    月17日刑鑑字第0990161212號鑑定書及所附之測謊鑑定說明
    書、法務部調查局100 年2 月21日調科參字第10000067140
    號測謊報告書及所附之測謊鑑定過程參考資料等，資為主要
    論據。訊據被告唐利民固不否認於前開時間，有與陳莉緹、
    劉添豪及死者劉妍慧一同聚餐、唱歌並到亞曼尼汽車旅館休
    息之事實，惟堅決否認有何過失致人於死犯行，辯稱：伊與
    死者劉妍慧從吃飯、唱歌、到汽車旅館都沒有發生爭執拉扯
    ，也沒有不愉快之事，伊不清楚死者為何會摔下樓梯，也沒
    有看到她摔下樓梯的過程等語。
四、證據能力部分：
  (一)辯護人主張被告罹患高血壓性心臟病日久，加上測謊當日睡
    眠不足，測前24小時曾經服用高血壓、心血管疾病藥物等情
    ，有南光門診聯合醫院診斷證明書、全民健康保險門診慢性
    病連續處方箋、被告之血壓數據資料可資佐證（見本院卷第
    28-30 頁），因認被告於接受測謊時之身心及意識均非處於
    正常狀態，而否認本案測謊報告具有證據能力。按測謊鑑定
    ，係依一般人若下意識刻意隱瞞事實真相時，會產生微妙之
    心理變化，例如：憂慮、緊張、恐懼、不安等現象，而因身
    體內部之心理變化，身體外部之生理狀況亦隨之變化，例如
    ：呼吸急促、血液循環加速、心跳加快、聲音降低、大量流
    汗等異常現象，惟表現在外之生理變化，往往不易由肉眼觀
    察，乃由測謊員對受測者提問與待證事實相關之問題，藉由
    科學儀器（測謊機）紀錄受測者對各個質問所產生細微之生
    理變化，加以分析受測者是否下意識刻意隱瞞事實真相，並
    判定其供述是否真實；測謊機本身並不能直接對受測者之供
    述產生正確與否之訊號，而係測謊員依其專業之學識及經驗
    ，就測謊紀錄，予以客觀之分析解讀，至於測謊鑑定究竟有
    無證據能力，刑事訴訟法並無明文規定，惟實務上，送鑑單
    位依刑事訴訟法第208 條第1 項規定，囑託法務部調查局或
    內政部警政署刑事警察局為測謊檢查，受囑託機關就檢查結
    果，以該機關名義函覆原囑託之送鑑單位，該測謊檢查結果
    之書面報告，即係受囑託機關之鑑定報告，該機關之鑑定報
    告，形式上若符合測謊基本程式要件，包括：「(1)經受測人
    同意配合，並已告知得拒絕受測，以減輕受測者不必要之壓
    力。(2)測謊員須經良好之專業訓練與相當之經驗。(3)測謊儀
    器品質良好且運作正常。(4)受測人身心及意識狀態正常。(5)
    測謊環境良好，無不當之外力干擾。」等要件，即賦予證據
    能力（最高法院92年度台上字第2282號判決參照）。查本案
    由臺灣苗栗地方法院檢察署檢察官囑託內政部警政署刑事警
    察局及法務部調查局，先後對被告唐利民進行測謊鑑定。嗣
    經內政部警政署刑事警察局於99年11月17日出具刑鑑字第09
    90161212號鑑定書及測謊鑑定過程相關資料（見4830號偵卷
    第47- 52頁），其內容除記載鑑定方法（包括熟悉測試法、
    區域比對法、緊張高點法）外，並附有測謊鑑定資料表、測
    謊鑑定說明書、測謊儀器測試具結書、分析量化表、測謊圖
    譜及鑑定人資歷表等。然被告唐利民於當日測謊時，因上午
    有服用高血壓藥物，而覺身體狀況「昏」，此有前開測試具
    結書在卷可稽（見4830號偵卷第49頁），難認受測人於該次
    測謊過程中，係處於身心正常狀態，依上說明，內政部警政
    署刑事警察局該次測謊鑑定相關資料，應無證據能力。另法
    務部調查局於100 年2 月21日出具調科參字第10000067140
    號測謊報告書及所附測謊鑑定過程參考資料（見同卷第69-
    83頁），其內容除記載鑑定方法（包括熟悉測試法、區域比
    對法）外，並附有測謊標準作業程序流程說明、測謊同意書
    、測謊對象身心狀況調查表、數字測試生理紀錄圖、測謊問
    卷及內容題組、生理紀錄圖、測謊儀器運作情形、施測環境
    評估、施測者專業資格證明等文件，堪認被告確實出於自由
    意志同意接受測謊、測謊員亦具備測謊專業能力、測謊儀器
    運作正常、測謊環境亦無不當外力干擾之情形；至被告於身
    心狀況調查表中雖填載其有服用心血管疾病藥物、睡眠欠佳
    等情形，然其在身體狀況之詢問項目中，仍表示其身體狀況
    「尚佳」（見同卷第73頁），且法務部調查局在測謊鑑定程
    序中，於實際測試之前，會先以數字測試建立受測者生理基
    礎反應模式，並以生理曲線圖譜認定是否屬有效反應且可供
    正確解讀，而被告在數字測試階段所得之生理紀錄圖形明確
    ，足證受測時身心狀況及意識狀態均良好，此有測謊標準作
    業程序流程及測謊鑑定過程參考資料明細表備註(一)之說明附
    卷可憑（見同卷第70頁背面、71頁）。況被告如生理狀況欠
    佳，於數字測試無法獲致有效生理反應圖譜時，法務部調查
    局之施測人員並不會繼續進行實案測試，亦有該局100 年1
    月6 日調科參字第10000004110 號函在卷可參（見同卷第65
    頁），可知施測人員對於被告之身心狀態是否適宜接受測謊
    ，實有依其專業而為判斷之能力，故被告在法務部調查局受
    測前，既表示其身體狀況尚佳，經數字測試階段生理紀錄圖
    形明確，可認被告於該次受測時之身心及意識狀態，均屬正
    常，本院審酌前情，認為法務部調查局前開測謊報告書形式
    上已符合測謊基本程式要件，應具有證據能力。
  (二)次按被告以外之人於偵查中向檢察官所為之陳述，除顯有不
    可信之情況者外，得為證據，刑事訴訟法第159 之1 第2 項
    著有明文。此係因上開偵查中向檢察官所為之陳述雖仍為審
    判外之陳述，但立法者衡量刑事訴訟法規定檢察官代表國家
    偵查犯罪、實施公訴，依法有訊問被告、證人、鑑定人之權
    ，且實務運作時，偵查中檢察官向被告以外之人所取得之陳
    述，原則上均能遵守法律規定，不致違法取供，其可信性極
    高，為兼顧理論與實務為由，而對「被告以外之人於偵查中
    向檢察官所為之陳述」，例外規定除有顯不可信之情況者外
    ，得為證據。查本件證人陳莉緹、劉添豪於檢察官偵訊時所
    為之證述，業經具結擔保其供述之真實性，而被告或辯護人
    並未具體提出上開證人在偵查中所述有何其他顯不可信之情
    況以供審酌、調查，是就上開證人於偵查中證述之任意性或
    真實性而言，均不具顯不可信之情況，該等證述自有證據能
    力。
  (三)再按被告以外之人於審判外之陳述，雖不符刑事訴訟法第15
    9 條之1 至第159 條之4 之規定，而經當事人於審判程序同
    意作為證據，法院審酌該言詞陳述或書面陳述作成時之情況
    ，認為適當者，亦得為證據；當事人、代理人或辯護人於法
    院調查證據時，知有第159 條第1 項不得為證據之情形，而
    未於言詞辯論終結前聲明異議者，視為有前項之同意，同法
    第159 條之5 定有明文。立法意旨在於傳聞證據未經當事人
    之反對詰問予以核實，原則上先予排除。惟若當事人已放棄
    反對詰問權，於審判程序中表明同意該等傳聞證據可作為證
    據；或於言詞辯論終結前未聲明異議，基於尊重當事人對傳
    聞證據之處分權，及證據資料愈豐富，愈有助於真實發見之
    理念，且強化言詞辯論主義，使訴訟程序得以順暢進行，上
    開傳聞證據亦均具有證據能力。本件其餘在下列判決理由中
    所載被告以外之人於審判外所為陳述經援引為證據者（包括
    各項書證），因檢察官與被告、辯護人於本院辯論終結前，
    對於證據能力均不爭執，本院審酌各該證據作成時之狀態，
    認無不法取供之情形，且與待證事實具有關聯性，認為適當
    ，應認得為本案之證據，故均有證據能力。
五、經查：
  (一)本案死者劉妍慧係於99年4 月2 日約凌晨0 時5 分許，自亞
    曼尼汽車旅館203 號房2 樓樓梯跌落至1 樓樓梯口，受有外
    傷性左側硬腦膜下出血之傷害，經被告向該汽車旅館當班組
    長盧品丞呼喊求救，並通知陳莉緹、劉添豪到場幫忙，將劉
    妍慧送醫後，劉妍慧仍於同年4 月7 日20時46分許，因中樞
    神經休克傷重不治死亡等情，此經證人盧品丞、陳莉緹、劉
    添豪證述明確（見相驗卷一第23-25 、87-88 頁、相驗卷二
    第235-238 頁），並有救護紀錄表影本、童綜合醫院一般診
    斷書及所附之病歷摘要、財團法人為恭紀念醫院急診病歷資
    料在卷可稽（見相驗卷一第51-61 頁、相驗卷二第119-169
    頁）。再劉妍慧因傷死亡後，經臺灣苗栗地方法院檢察署檢
    察官督同法醫相驗及解剖屍體，發現死者劉妍慧左後頭皮裂
    傷和皮下出血，左側顱骨骨折，左側顱內出血、右側大腦額
    葉和顳葉前端有對衝性挫傷出血，以及左前臂骨折。傷勢主
    要集中於左側頭部，造成左側顱腦損傷和右側大腦對衝傷，
    支持死者有左側後倒致挫裂傷之過程，研判最後因中樞神經
    休克而死亡，若無推擠死者跌落樓梯之過程，則死亡方式可
    為「意外」，毒物化學檢查，解剖時所採血液含酒精151mg/
     dl ，而於為恭醫院急診所檢驗血液酒精濃度為139mg/dl，
    研判死者事發前有飲用含酒精類飲料，達輕至中度酩酊狀態
    ，可有說話含糊、腳步不穩等行為表現。死者之死亡機轉為
    中樞神經休克、死亡原因為跌倒致左後側頭部受傷，造成顱
    骨骨折、顱內出血和對衝性腦挫傷而死亡等情，亦有臺灣苗
    栗地方法院檢察署相驗筆錄、相驗屍體證明書、相驗及解剖
    照片、法務部法醫研究所（99）醫剖字第0991101228號解剖
    報告書、法務部法醫研究所（99）醫鑑字第0991101406號鑑
    定報告書附卷足佐（見相驗卷一第86、106 頁、相驗卷二第
    170-203 、219-228 頁），且為被告所不爭執，是死者劉妍
    慧係因跌落樓梯造成左後側頭部傷害，而致中樞神經休克死
    亡之事實，應堪認定。
  (二)而就案發前1 日之傍晚時起，死者劉妍慧與被告及友人陳莉
    緹、劉添豪等人之餐敘經過，及前往亞曼尼汽車旅館之原因
    ，據證人陳莉緹於偵查中具結證稱：伊跟劉妍慧是好朋友，
    認識3 年多，劉妍慧把伊當妹妹看待，99年4 月1 日伊跟劉
    妍慧、唐利民、劉添豪約好一起到竹南吃晚餐，有喝酒，劉
    妍慧喝了多少伊沒有注意，喝完就到竹南的PUB ，後來劉妍
    慧一直跟唐利民說要去亞曼尼，要劉添豪付錢，伊等4 人就
    一起去亞曼尼，伊開車號LQ-3993 號車搭載唐利民、劉妍慧
    ，是劉添豪付錢開了2 個房間，伊把車開到203 號房，劉妍
    慧、唐利民就上203 號房的2 樓，伊就到隔壁找劉添豪聊天
    ，聊沒幾分鐘唐利民就用他的0000000000號電話打給伊，說
    劉妍慧出事了，伊就衝過去203 號房看到劉妍慧仰躺著，上
    半身沒有穿衣服，地下都是血，當時旅館的人跟唐利民已經
    在那裡，劉妍慧跟唐利民是朋友關係，劉妍慧平常從臺北回
    來就找唐利民吃飯、喝酒，他們2 人之間沒有糾紛，99年4
    月1 日當天，從吃飯到去汽車旅館的過程都很正常，沒有發
    生不愉快，劉妍慧到汽車旅館時約有6 、7 分醉，講話清楚
    ，但是走路不穩，在車上是劉妍慧一直吵著要到汽車旅館，
    當時劉妍慧已經講話跟平常不一樣，比較high一點，伊跟劉
    妍慧是好姊妹，跟唐利民只有吃飯在一起，沒有特別的交情
    ，劉妍慧有說過唐利民對她有好感，但是沒有跟伊表達過不
    悅，伊記得在PUB 結束時劉妍慧就說要去汽車旅館，劉妍慧
    就把唐利民拉到伊車上，從PUB 到汽車旅館約10分鐘，伊看
    從車庫走到樓梯間時是唐利民扶著劉妍慧等語（見相驗卷一
    第88頁背面至89頁、相驗卷二第235-238 頁）；並於本院審
    理時具結證稱：案發前是劉妍慧主動提議要去汽車旅館，因
    為她平常喝了酒之後，就會有要去汽車旅館的行為，之前都
    有她的男朋友參與，所以都是她男朋友陪她去，這次她已經
    跟男朋友分手了，唐利民當時坐在劉妍慧旁邊跟她聊天，劉
    妍慧就一直說要一起去汽車旅館，是劉妍慧邀被告一起去的
    ，被告並沒有什麼表示等語（見本院卷第51-52 頁）。證人
    劉添豪亦於偵查中具結證稱：4 月1 日下午3 點到3 點30分
    ，劉妍慧打電話給伊說她從臺北回來，要伊請客，問伊晚上
    有沒有空，伊跟劉妍慧說6 點在竹南的方師父餐廳吃飯，劉
    妍慧找來陳莉緹、唐利民，唐利民又另外找2 位朋友，伊跟
    唐利民認識10幾年，陳莉緹是劉妍慧的朋友，伊與陳莉緹吃
    過3 、4 次飯，吃飯吃到9 點，大家都有喝啤酒，1 個人最
    少喝了2 、3 瓶，喝完後劉妍慧說要去唱歌，就去茗賞情
    PUB 唱歌，過程中劉妍慧說唐利民是她的男人，跟她很久，
    之後劉妍慧說她想要去亞曼尼，要伊出錢請客，約11點40分
    左右，伊開車號5702-YV 號車子，車上只有伊1 人，陳莉緹
    開另一台車搭載唐利民、劉妍慧，伊先到亞曼尼就定了2 間
    房間，總共付了2000元，他們3 人到203 號房，伊到205 號
    房，車停好後伊把203 號房的晶片卡交給他們3 人的其中一
    人，後來劉妍慧拉著唐利民一起上203 號房，陳莉緹問說她
    車子怎麼辦，伊就叫陳莉緹到205 號房聊天，聊5 分鐘多，
    唐利民就打電話給陳莉緹，陳莉緹就下去了，伊也跟著下去
    ，之後就看到車庫要上203 號的門是開著的，有人躺在樓梯
    口，當時很暗伊沒有看清楚，後來才知道那個人是劉妍慧，
    伊在205 號房時沒有聽到爭吵、拉扯、碰撞等聲音，99年4
    月1 日晚上從吃飯、唱歌到汽車旅館的過程中，劉妍慧與唐
    利民相處愉快，沒有任何爭執，就伊所知他們2 人之間沒有
    糾紛，劉妍慧從臺北回來都會找唐利民吃飯等語明確（見相
    驗卷一第87-88 頁）。
  (三)又於99年4 月1 日23時47分、48分許，係由劉添豪駕駛車號
    5702-YV 號自用小客車，陳莉緹駕駛車號LQ-3993 號自用小
    客車搭載劉妍慧及被告，先後進入亞曼尼汽車旅館，此有前
    開汽車旅館之結帳交班表1 份在卷可查（見相驗卷一第49頁
    ）。則俟其等停妥車輛，並由被告陪同死者劉妍慧、證人劉
    添豪陪同陳莉緹分別進入203 號及205 號房，迄至翌日凌晨
    0 時5 分許該汽車旅館當班組長盧品丞聽到被告求救之時，
    僅經過約10餘分鐘。而被告與死者劉妍慧在進入汽車旅館之
    前，均相處融洽，並無任何不愉快或發生爭執之跡象，甚至
    是死者劉妍慧主動提議要與被告至汽車旅館休息，並要求證
    人劉添豪請客支付費用，亦經證人陳莉緹、劉添豪證述如前
    。被告雖陳稱：伊是在車上才知悉要一同前往汽車旅館等語
    （見本院卷第55頁），然其對於陪同死者劉妍慧前往汽車旅
    館休息一事，亦未表達任何不悅或反對之意，甚至尚有進入
    房間浴室放水盥洗之情形，亦有該汽車旅館浴室內浴缸、洗
    手檯留有水滴之照片附卷可佐（見相驗卷一第45頁）。則依
    前述各節觀之，被告何以會在短短10餘分鐘內，一反常態，
    忽與死者劉妍慧發生爭執拉扯推擠？且其2 人發生爭執之原
    因究為何事？實均令人匪夷所思。況證人即亞曼尼汽車旅館
    之清潔人員林淑卿於警詢中證稱：伊於99年4 月2 日上午10
    時許進入203 號房間整理，最先看到的情形是床邊有被人坐
    過的痕跡，現場還留有1 雙女鞋及1 支手機在房間內的桌上
    ，其它就跟平常沒有什麼不一樣，進入浴室整理時，當時
    203 號房浴缸內的水已經沒了，但浴缸是濕的，上面都還有
    水珠在，203 號房床鋪上的棉被並沒有被人使用過的跡象，
    都還是完整沒有被掀開過，床鋪大致都算完整，只有床邊有
    被坐過的痕跡，伊於203 號房內整理時沒有發現異狀或可疑
    物品，現場沒有打鬥痕跡等語（見相驗卷一第30-32 頁）。
    據此，益徵被告供稱：伊與死者劉妍慧進入汽車旅館房間後
    ，劉妍慧說要到浴室清洗，伊就到浴室幫忙放水，並在浴室
    裡面洗臉、洗手、泡腳，不清楚死者為何會摔下樓梯，伊與
    死者劉妍慧從吃飯、唱歌、到汽車旅館都沒有發生爭執拉扯
    ，也沒有不愉快之事等情（見相驗卷一第12頁背面、本院卷
    第33頁），尚非無據。
  (四)至於內政部警政署刑事警察局99年5 月3 日刑醫字第099005
    0898號鑑定書之鑑定結果，雖發現死者左手指甲上微物，經
    萃取DNA 檢測，人類DNA 及男性Y 染色體DNA 定量結果，為
    男女DNA 混合，男性DNA 含量比例偏低，進行男性Y 染色體
    DNA-STR 型別檢測，與被告唐利民（鑑定書中誤載為唐新民
    ）之Y 染色體DNA-STR 型別相同，不排除其來自被告唐利民
    或與其具有相同父系關係之人（見相驗卷二第212-213 頁）
    。惟查，前開鑑定結果，至多僅能證明死者劉妍慧之左手，
    在案發前曾與被告之身體部位有過接觸，然該身體接觸之時
    間、地點及原因為何，仍不能由前開鑑定書中得知，且依前
    開鑑定書所示，採自死者右手指甲之微物，經檢測後，並未
    檢出男性Y 染色體之DNA 量，如被告與死者確曾發生激烈之
    推擠拉扯，何以僅在死者之左手指甲上留有被告之DNA ，右
    手卻無相同之結果，此亦令人生疑。是單憑前開鑑定結果，
    仍不足證明死者左手指甲上微物即為其與被告在汽車旅館房
    間內發生推擠、拉扯所遺留。此外，證人陳莉緹於本院審理
    時更具結證稱：伊與被告及劉妍慧聚餐時，會一起喝酒、嘻
    笑、聊天、划酒拳，划酒拳時是雙方手掌對握，然後喊「洗
    涮涮」、「洗涮涮」後再出拳（依證人當庭以手勢比出，係
    划拳之人各以單手與對方互握），被告與劉妍慧之間也會玩
    ，平常只要有聚餐，都會玩划拳，劉妍慧大部分都是跟被告
    玩，因為被告很喜歡玩「洗涮涮」酒拳，99年4 月1 日當天
    伊喝了酒，並跟其他朋友聊天，沒有注意被告與劉妍慧是否
    確定有玩「洗涮涮」酒拳，但是依照慣例，幾乎每一場聚餐
    都會這樣玩，都不會有例外，所以那一天應該也有玩等語明
    確（見本院卷第46-50 頁）。而證人陳莉緹與死者劉妍慧是
    好朋友，亦為告訴人林筱芬（即劉妍慧之女兒）所是認（見
    相驗卷一第105 頁），且證人陳莉緹與被告之關係，實未如
    同其與死者劉妍慧之關係為密切（見本院卷第46、51頁證人
    陳莉緹之陳述），是證人陳莉緹於本案中，應無為袒護被告
    ，甘冒偽證罪之重責，故與被告相互勾串，設詞隱瞞或掩飾
    劉妍慧死因之動機，堪認證人陳莉緹前開所述，應屬實情，
    可供採信。是被告與死者劉妍慧聚餐之時，既依慣例會玩名
    為「洗涮涮」之酒拳，而有相互以手緊握之情況，被告亦陳
    稱其於案發前，確實有在聚餐及嗣後唱歌之時，均有與死者
    劉妍慧划前開酒拳（見本院卷第55頁），則死者劉妍慧左手
    指甲上檢出被告之DNA ，自有可能是在前開情況下所遺留。
  (五)又當日死者劉妍慧在案發前有飲酒，於為恭醫院急診時所檢
    驗之血液酒精濃度為139mg/dl，嗣法醫解剖時進行毒物化學
    檢查，所採血液含酒精151mg/dl，而研判死者事發前達輕至
    中度酩酊狀態，可有說話含糊、腳步不穩等行為表現，有財
    團法人為恭紀念醫院特殊檢驗報告、法務部法醫研究所（99
    ）醫鑑字第0991101406號鑑定報告書附卷可參（見相驗卷一
    第54頁、相驗卷二第226 頁背面），並與證人陳莉緹證稱：
    劉妍慧已有走路不穩之情形相符，則死者劉妍慧在亞曼尼汽
    車旅館房內，係因飲酒之故，而自己不慎失足跌落樓梯，亦
    非毫無可能。又被告使用之門號0000000000號電話之通聯紀
    錄及語音留言譯文，僅能證明死者跌落樓梯後，被告使用前
    揭電話之聯絡情形，無從證明死者劉妍慧跌落樓梯之原因及
    經過，附此敘明。
  (六)至被告前經檢察官送請法務部調查局為測謊鑑定，被告就死
    者劉妍慧不是被渠推落樓梯，及劉妍慧跌落樓梯時渠不在劉
    女身邊之回答，均呈現情緒波動反應，研判有說謊，雖亦有
    法務部調查局100 年2 月21日調科參字第10000067140 號測
    謊報告書及所附之測謊鑑定過程參考資料等在卷可考。惟按
    測謊之證據方法，係依一般人在說謊時，會產生遲緩、緊張
    、恐懼、不安等心理波動現象，乃以科學方法，由鑑定人利
    用膚電測謊儀器，將受測者上開情緒波動反應予以紀錄，資
    以判斷受測者有無說謊。測謊所得之證據，固非不得參酌其
    他證據以判斷待證事實，然無論施測方或受測方，抑或測謊
    設備，仍不能謂無可能之變數存在，自難認足以作為唯一及
    絕對之依據，故不能使用鑑定結果，作為證明犯罪事實存在
    與否之唯一證據，法院仍應調查其他證據，以察受測謊人所
    述是否與事實相符（最高法院98年度臺上字第2345、3439號
    判決意旨參照）。且測謊檢查之受測者可能因人格特性或對
    於測謊質問之問題無法真正瞭解，致出現不應有之情緒波動
    反應，此時若過於相信測謊結果，反而有害於正當之事實認
    定，又測謊檢查之施行時間，攸關受測者情緒得否平復，與
    鑑定之精確性非無影響，此項因素，事實審法院於取捨時不
    得不予考量；惟一般而言，受測者否認犯罪之供述呈現不實
    情緒波動反應，不得採為有罪判決之唯一證據，若無其他佐
    證可徵受測者被訴犯罪事實之存在，當應採取有利於受測者
    之認定。是以本案尚無任何足以令人信實之相關事證，得就
    被告與死者劉妍慧確有在汽車旅館房間內發生爭執拉扯推擠
    一事為積極證明，要難僅以被告未通過測謊結果，即遽為被
    告不利之認定。
六、綜上所述，本件依公訴人所舉之證據，無法認定被告客觀上
    有與死者劉妍慧發生爭執拉扯推擠之行為，且仍存有難以排
    除之諸多合理懷疑，尚未達通常一般之人均不致有所懷疑，
    而得確信被告確有過失致被害人於死之程度，自不足說服法
    院為被告有罪之心證。此外，本院復查無其他積極證據足以
    證明被告確有公訴人所指之罪行，自屬不能證明被告犯罪，
    依法應為被告無罪之諭知，以昭慎重。
據上論斷，應依刑事訴訟法第301 條第1 項，判決如主文。
本案經檢察官盧美如到庭執行職務。
中    華    民    國   100    年    7     月    7     日
                  刑事第三庭    法  官  顏苾涵
以上正本證明與原本無異。
如不服本判決應於收受判決後10日內向本院提出上訴書狀，並應
應敘述具體理由。其未敘述上訴理由者，應於上訴期間屆滿後20
日內向本院補提理由書(均須按他造當事人之人數附繕本)「切勿
逕送上級法院」。
中    華    民    國   100    年    7     月    7     日
                                書記官  涂村宇